【裁判字號】    88,訴,3308
【裁判日期】    890114
【裁判案由】    清償借款
【裁判全文】
臺灣臺北地方法院民事判決                        八十八年度訴字第三三○八號
    原      告  新光人壽保險股份有限公司
    法定代理人  乙○○
    訴訟代理人  丁○○
                甲○○
    被      告  丙○○
右當事人間清償借款事件，本院判決如左：
    主      文
被告應給付原告新台幣貳佰捌拾參萬參仟零貳拾玖元及自民國八十五年三月十九日起
至清償日止，按週年利率百分之九點八七五計算之利息，並自民國八十五年三月十九
日起至清償日止，按上開利率百分之二十計算之違約金。
訴訟費用由被告負擔。
    事      實
甲、原告方面：
壹、聲明：如主文第一項所示。
貳、陳述：
  一、按兩造所簽訂之約定書第三十條及保證書之約定，如因本契約而涉訟時，同意
      以台灣台北地方法院為第一審管轄法院。
  二、綠案外人力秀娥以其所有之不動產設定本金最高限額抵押權予原告，擔保其本
      人對原告所負一切債務之清償，嗣後並邀同被告為連帶保證人，向原告借款新
      台幣（下同）六百七十八萬元，約定借款期間自民國（下同）八十二年四月三
      十日起至一百零二年四月三十日止，利息按週年利率百分之九點八七五計算，
      並採機動利率，以每一個月為一期，按期平均攤還本息，如未依約償付本息，
      借款人即喪失期限之利益，應立即全部清償，並自逾期之日起，逾期在六個月
      以內者，按上開利百分之十，逾期在六個月以上者，就超過六個月部分，按上
      開利率百分之二十計付違約金，立有住宅貸款借據一份、保證書一份為證。詎
      案外人力秀娥僅繳納本息至八十四年二月二十八日，其餘拒不續繳，經原告實
      行抵押權就設定標的強制執行以供求償後，計算債權金額至八十五年三月十八
      日止，並依抵押權設定契約書其他約定事項第九條之約定，分配金額依序抵償
      違約金、利息及本金之結果，仍不足本金二百八十三萬三千零二十九元，及自
      八十五年三月十九日起至清償日止之利息暨違約金。被告為連帶保證人，依借
      據及保證書之約定，應負連帶清償之責，為此提起本件訴訟。
參、證據：提出(一)住宅貸款借據一份、(二)約定書一份、(三)保證書一份、(四)抵押權設定
    契約書影本一份、(五)台灣台南地方法院八十四年執字第八三一七號強制執行金額
    計算書分配表影本一份為證，並聲請訊問證人力秀娥，及向高雄市左營區戶政務
    事所調被告戶鑑證明申請書影本。
乙、被告方面：
壹、聲明：駁回原告之訴。
貳、陳述：
  一、案外人力秀娥為伊房東，力秀娥與原告間之債務伊不清楚，保證書蓋之印章非
      伊所有，名字亦不是伊所簽。
  二、系爭印鑑章係力秀娥刻好後再交予伊，印鑑證明係伊申請的，但時間在本件借
      款之後。
丙、本院依職權函請內政部警政署刑事警察局鑑定筆跡。
    理      由
一、本件原告起訴主張被告擔任案外人力秀娥向原告借款之連帶保證人，惟嗣後力秀
    娥未依約清償債務，經拍賣力秀娥之擔保物後，尚不足本金二百八十三萬三千零
    二十九元，及自八十五年三月十九日起至清償日止之利息暨違約金，而被告為連
    帶保證人，依約應負連帶清償之責，為此提起本件訴訟。被告則以伊並未擔保力
    秀娥向原告借款之連帶保證人等語置辯。
二、原告主張之事實，已據其提出住宅貸款借據一份、約定書一份、保證書一份、抵
    押權設定契約書影本一份、台灣台南地方法院八十四年執字第八三一七號強制執
    行金額計算書分配表影本一份為證，核與其所述情節相符，自堪信為真實。雖被
    告辯稱未擔任連帶保證人等語，而本院依職權將住宅貸款借據及保證書各一份，
    及被告當庭書寫之姓名，函請內政部警政署刑事警察局鑑定簽名是否為同一人所
    為，而該局以書寫方式不同，而未予鑑定；然經本院向高雄市左營區戶政事務所
    函調被告印鑑證明申請書影本，該印鑑申請書上被告「丙○○」之印文，與住宅
    貸款借據及保證書被告「丙○○」之印文，以摺疊比對，肉眼辨識之結果，二印
    文為同一印文，甚而與被告簽收送達證書時所蓋用「丙○○」之印章相同，有高
    雄市左營區戶政事務所八十八年十十九日高市左戶第八一三六號函及其附件印鑑
    證明申請書影本一份，及送達證書三份在卷可憑，雖被告復辯稱該印章係力秀娥
    刻好後交伊持有，且伊申請印鑑證明係在力秀娥與原告借款之後等語。惟按當事
    人主張有利於己之事實，就其事實有舉證之責任，又私人之印章，由自己刻印，
    自己使用為常態，他人刻印，被人盜用為變態，主張變態事實之當事人，自應就
    此事實負舉證責任。住宅貸款借據及保證書上被告之印文經比對既為真正，而被
    告嗣亦承認該印章仍在其持有中，被告就印章係力秀娥所刻，並蓋用於借據及保
    證書上一節，應負證責任，被告既未能舉證證明，其辯稱力秀娥所刻一節，即不
    足採；另該借據及保證書之印文既為真正，被告申請登記印鑑在借款之前或借款
    之後，均不能解免其應負連帶保證之責任，所辯亦不足採。
三、綜上所述，案外人力秀娥確尚積欠原告二百八十三萬三千零二十九元，及自八十
    五年三月十九日起至清償日止之利息暨違約金，而被告為其連帶保證人，從而，
    原告依連帶保證之法律關係，請求被告如數給付，為有理由，應予准許。
四、結論：原告之訴為有理由，依民事訴訟法第七十八條，判決如主文。
中      華      民      國      八十九      年     一     月    十四    日
                              民事第六庭法    官  吳  青  蓉
右為正本係照原本作成。
如對本判決上訴，須於判決送達後廿日內向本院提出上訴狀。
中      華      民      國      八十九      年     一     月    十七    日
                                        書 記 官  歐  陽  更  生


司法院資訊處製作；財團法人民間司法改革基金會備份。
